臺灣桃園地方法院刑事判決
110年度簡上字第591號
上  訴  人
即  被  告  劉志宏


            葉正棋



上列上訴人即被告因傷害案件，不服本院於民國110年11月8日所
為110年度壢簡字第1538號第一審刑事簡易判決（聲請簡易判決
處刑書案號：110年度偵字第24969號），提起上訴，本院管轄之
第二審合議庭判決如下：
    主  文
上訴駁回。
    理  由
一、本案經本院合議庭審理結果，認原審簡易判決以被告乙○○犯
    傷害罪，判處有期徒刑2月，如易科罰金，以新臺幣1,000元
    折算1日，被告甲○○犯傷害罪，判處拘役50日，如易科罰金
    ，以新臺幣1,000元折算1日，認事用法均無違誤，量刑亦屬
    適當，應予維持，並引用原審簡易判決書記載之事實、證據
    及理由（如附件）。
二、上訴人即被告乙○○（下稱被告乙○○）上訴意旨略以：請求能
    判緩刑，因為是被告甲○○先頂我，不是我主動先攻擊的等語
    ；上訴人即被告甲○○（下稱被告甲○○）上訴意旨略以：我沒
    有出拳攻擊被告乙○○，只有被動的阻擋對方持續推撞，而非
    與對方互毆，我是正當防衛等語。
三、駁回上訴之理由：
㈠、按正當防衛必須對於現在不法之侵害始得為之，侵害業已過
    去，或無從分別何方為不法侵害之互毆行為，均不得主張防
    衛權，而衡之一般社會經驗法則，互毆係屬多數動作構成單
    純一罪而互為攻擊之傷害行為，縱令一方先行出手，而還擊
    之一方在客觀上苟非單純對於現在不法之侵害為必要排除之
    反擊行為，因其本即有傷害之犯意存在，則對其互為攻擊之
    還手反擊行為，自無主張防衛權之餘地，此有最高法院92年
    度台上字第3039號、96年度台上字第3526號判決意旨可資參
    照。
㈡、經本院勘驗現場監視器錄影畫面（檔案名稱：hiv00054.mp4
    ）：
  ⒈畫面時間00-00-0000 00：13：35至09：13：38
　　畫面左下方，一名身穿淺色上衣、戴眼鏡之男子（即甲○○）
    坐在椅子上；另一名身穿深色上衣之男子（即乙○○）站立並
    面向甲○○前方。二人對話中。
　⒉畫面時間00-00-0000 00：14：07至09：14：12
　　甲○○坐在椅子上，乙○○靠近甲○○，並持續往前走，甲○○起身
    ，身體靠近乙○○，甲○○肩膀部位碰觸乙○○肩膀。
　⒊畫面時間00-00-0000 00：14：13至09：14：15
　　乙○○雙手推向甲○○腋下，致甲○○向後退，一名女子在後扶住
    甲○○。甲○○往前靠近乙○○，乙○○再次以雙手推向甲○○腋下。
　⒋畫面時間00-00-0000 00：14：16至09：14：17
　　甲○○以雙手推向乙○○，二人退到畫面左下方監視器拍攝不到
    之處。
　⒌畫面時間00-00-0000 00：14：18至09：14：51
　　自畫面上方之玻璃反射可看出，甲○○將乙○○推至道路停放機
    車處。乙○○及甲○○分別向前進及向後退往畫面左方移動，互
    相拉扯，並消失於玻璃可反射之畫面之外。
　⒍畫面時間00-00-0000 00：14：52至09：15：01
　　乙○○將甲○○推倒在汽車引擎蓋上，嗣將雙手壓在甲○○之胸口
    及脖子部位，甲○○背躺在汽車上。
　⒎畫面時間00-00-0000 00：15：02至09：15：17
　　甲○○起身，由反射鏡面可見二人互相拉扯逐漸往畫面中間移
    動。
　⒏畫面時間00-00-0000 00：15：18至09：15：36
　　從反射畫面中可見乙○○以腳踢甲○○的腳一下，二人並重新出
    現在畫面中。甲○○從桌面上拿取手機，乙○○持續往甲○○方向
    靠近，並說話，以左手肘碰觸甲○○右手臂，乙○○消失在畫面
    中，甲○○往後踉蹌。
　⒐畫面時間00-00-00000 00：15：37到09：15：41
　　甲○○往前走一步後，畫面中見甲○○左手臂旁出現另外1支手
    推他，甲○○往畫面右邊踉蹌，手扶眼鏡。
  ⒑由上開勘驗結果可見被告甲○○先以肩膀碰觸被告乙○○，被告
    乙○○用雙手推被告甲○○腋下，被告甲○○亦以雙手往被告乙○○
    身體推，嗣互相拉扯，被告乙○○繼而將被告甲○○壓制在車上
    及以腳踢被告甲○○等畫面，是被告2人一開始係以雙手互推
    彼此，僅係一瞬間的動作，被告甲○○若欲制止對方如此之攻
    擊行為，應可口頭要求或逕行離開現場，尋求他人協助或報
    警處理，當無需另以雙手推擠對方身體，並持續拉扯，且觀
    諸被告2人之傷勢，被告乙○○受有雙手挫傷、左腰鈍傷及左
    胸瘀紅等傷害，被告甲○○受有頸部及雙上肢擦挫傷等傷害，
    皆非僅有手部抵抗防禦傷，是由被告2人爭執過程及傷勢，
    可知被告甲○○確係基於傷害之故意而為上開傷害行為，其上
    訴意旨所辯之詞，顯不可採。
㈢、又被告乙○○對其傷害犯行反覆其詞，於警詢中先稱：被告甲○
    ○先把我推到馬路上，我有用手擋住他，他用手抓我手臂跟
    肩膀，手肘有撞到我下巴，我沒有傷害他等語，於偵查中又
    稱：當天被告甲○○用雙手推我，在推擠過程中很混亂，造成
    我受傷，我沒有肢體接觸他，他後來推我，我認為我是自我
    防衛，我否認傷害行為等語，其後於本院準備程序中先是坦
    承傷害犯行以求與被告甲○○和解，嗣又否認傷害行為，認係
    遭被告甲○○欺負所致，雖於本院言詞辯論期日又坦承傷害犯
    行，惟仍持續辯稱：是被告甲○○用肩膀頂我，一路把我推出
    去等語，與上開監視器畫面勘驗結果顯示被告乙○○確有推擠
    被告甲○○及與之發生拉扯等客觀事證明顯不符，難認被告乙
    ○○就其本案犯行有何悔改之誠意，本院審酌上情，認不宜宣
    告緩刑。
㈣、綜上所述，被告2人各執前詞提起上訴，為無理由，皆應予駁
    回。
據上論斷，應依刑事訴訟法第455條之1第1項、第3項、第368條
、第373條，判決如主文。
本案經檢察官楊挺宏偵查後聲請簡易判決處刑，檢察官劉倍到庭
執行職務。
中　　華　　民　　國　　111 　年　　7 　　月　　15　　日
              刑事第八庭  審判長法  官  許雅婷

                                法  官  徐雍甯

                                法　官　郭書綺
以上正本證明與原本無異。
不得上訴。
　　　　　　　　　　　　　　　  書記官　蔡忠晏
中　　華　　民　　國　　111 　年　　7 　　月　　18　　日
附件：
臺灣桃園地方法院刑事簡易判決  110年度壢簡字第1538號
聲　請　人　臺灣桃園地方檢察署檢察官
被　　　告　乙○○　男　民國00年0月00日生
                    身分證統一編號：Z000000000號
                    住○○市○鎮區○○○路00號18樓
            甲○○　男　民國00年0月00日生
                    身分證統一編號：Z000000000號
                    住○○市○○區○○○街00號3樓
                    居桃園市○鎮區○○路00巷00號
上列被告因傷害案件，經檢察官聲請以簡易判決處刑（110 年度
偵字第24969 號），本院判決如下：
    主      文
乙○○犯傷害罪，處有期徒刑2 月，如易科罰金，以新臺幣1 仟
元折算1 日。
甲○○犯傷害罪，處拘役50日，如易科罰金，以新臺幣1 仟元折
算1 日。
    事實及理由
一、乙○○、甲○○於民國110 年5 月3 日上午9 時15分許，在桃園
    市○鎮區○○路000 號之早餐店前，因細故爭執，竟各自基於
    傷害他人身體之犯意，彼此相互拉扯及推擠，致乙○○受有雙
    手多處挫傷、中指挫傷紅腫瘀青、雙手多處擦傷各1 公分、
    左腰鈍傷及左胸瘀紅等傷害；甲○○則受有頸部及雙上肢擦挫
    傷及瘀傷等傷害。
二、本案用以證明被告犯罪事實之證據，均引用檢察官聲請簡易
    判決處刑書（如附件）之記載。
三、被告2 人惟均矢口否認有何傷害犯行。被告乙○○辯稱：是對
    方先出手，我是自我防衛云云；被告甲○○辯稱：我沒有主動
    攻擊他，是對方主動攻擊我云云。經查：㈠被告2 人於警詢
    及偵訊時均不否認有於上揭時、地發生推擠及拉扯，並有監
    視器錄影畫面翻拍照片在卷可佐（見偵卷第57至59頁）。又
    告訴人2 人各自所受傷勢均於警詢時陳述明確，復有告訴人
    乙○○提出衛生福利部桃園醫院傷害診斷證明書、告訴人甲○○
    提出國軍桃園總醫院附設民眾診療服務處診斷證明書各1 份
    在卷可參（見偵卷第45、47頁），此部分事實首堪認定。㈡
    被告2 人雖各以前詞置辯，然按正當防衛必須對於現在不法
    之侵害始得為之，侵害業已過去，或無從分別何方為不法侵
    害之互毆行為，均不得主張防衛權，而衡之一般社會經驗法
    則，互毆係屬多數動作構成單純一罪而互為攻擊之傷害行為
    ，縱令一方先行出手，而還擊之一方在客觀上苟非單純對於
    現在不法之侵害為必要排除之反擊行為，因其本即有傷害之
    犯意存在，則對其互為攻擊之還手反擊行為，自無主張防衛
    權之餘地（最高法院110 年度台上字第4849號判決參照）。
    依卷附監視器錄影畫面截圖可知，被告2 人先於案發當日上
    午監視器畫面顯示時間09:14:10時即在桃園市○鎮區○○路000
     號之早餐店前之騎樓發生爭執，並有碰撞、互推等不友善
    之肢體接觸，後更相互拉扯、扭打至早餐店外之道路上，直
    至監視器畫面顯示時間09:15:32時方雙方仍在繼續爭執（見
    偵卷第57至59頁），可見雙方均非單純基於正當防衛之意思
    阻擋他方，而係基於傷害對方之意思出手攻擊，故被告2人
    均無從主張正當防衛而阻卻違法。
四、核被告乙○○、甲○○所為，均係犯刑法第277 條第1 項之傷害
    罪。爰以行為人之責任為基礎，審酌被告2 素不相識，僅因
    細故發生爭執，竟均無法克制自身情緒而施加暴力，應予非
    難，且犯後均否認犯行態度不佳，兼衡其各自之教育程度，
    職業，家庭經濟狀況（見偵卷第19、37頁），及各被告傷害
    告訴人之手段、告訴人受傷程度等一切情狀，分別量處如主
    文所示之刑，並均諭知易科罰金之折算標準。
五、據上論斷，應依刑事訴訟法第449 條第1 項前段、第3 項、
    第454 條第2 項，刑法第277 條第1 項、第41條第1 項前段
    ，刑法施行法第1 條之1 第1 項，逕以簡易判決處刑如主文
    。
六、如不服本判決，得於判決書送達之翌日起20日內，以書狀敘
    述理由，向本庭提出上訴。本案經檢察官楊挺宏聲請以簡易
    判決處刑。
中　　華　　民　　國　 110　　年　　11　　月　　8 　　日
                  刑事第一庭  法　官　楊奕泠

以上正本證明與原本無異。
如不服本判決，應於判決送達後20日內向本院提出上訴狀（應附
繕本）。
                              書記官　林希潔
中　　華　　民　　國　110 　　年　　11　　月　　8 　　日
附錄論罪科刑法條：
中華民國刑法第227條第1項
傷害人之身體或健康者，處五年以下有期徒刑、拘役或五十萬元
以下罰金。
附件：
臺灣桃園地方檢察署檢察官110 年度偵字第24969 號聲請簡易判
決處刑書。
臺灣桃園地方檢察署檢察官聲請簡易判決處刑書
                                    110年度偵字第24969號

     被　　　告　乙○○　男　52歲（民國00年0月00日生）
                         住○○市○鎮區○地○○○○
                         ○○○○○○○○號：Z000000000號

                 甲○○　男　48歲（民國00年0月00日生）
                         住桃園市中壢區（地址詳卷）
                        居桃園市○鎮區○地○○○○
                         ○○○○○○○○號：Z000000000號
上列被告等因傷害案件，業經偵查終結，認為宜聲請以簡易判決
處刑，茲將犯罪事實及證據並所犯法條分敘如下：
           犯罪事實
一、乙○○、甲○○於民國 110 年 5 月 3 日上午 9 時 15 分
    許，在桃園市○鎮區○○路 000 號之早餐店前，雙方因細
    故起爭執，竟各基於傷害他人身體之犯意，彼此相互拉扯及
    推擠，致乙○○受有雙手多處挫傷、中指挫傷紅腫瘀青、雙
    手多處擦傷各 1 公分、左腰鈍傷及左胸瘀紅等傷害；葉正
    棋則受有頸部及雙上肢擦挫傷及瘀傷等傷害。　　　二、案
    經乙○○、甲○○訴由桃園市政府警察局平鎮分局報告偵辦
    。證據並所犯法條
一、證據清單及待證事項：


編號 證  據  名  稱 待  證  事  實 1 被告乙○○之供述 否認有何傷害之犯行，辯稱：是對方先出手云云。 2 被告甲○○之供述 否認有何傷害之犯行，辯稱：伊沒有主動攻擊，是對方先攻擊云云。 3 監視器錄影檔案光碟 1片、畫面翻拍照片 6 張 被告 2 人均有拉扯及推擠對方之事實 4 1 、告訴人乙○○驗傷診斷證明書 1 紙、受傷照片 4 張。2 、告訴人甲○○驗傷診斷證明書 1 紙。 告訴人乙○○、甲○○受傷之事實 




二、核被告 2 人所為，均係犯刑法第 277 條第 1 項之傷害罪
    嫌。另為避免日後再生釁端，並防止發生憾事，本件姑隱當
    事人欄位之住址，附此敘明。
三、依刑事訴訟法第451條第1項聲請逕以簡易判決處刑。
    此　致
臺灣桃園地方法院中　　華　　民　　國　 110　　年　　9 　
　月　　29　　日檢　察　官  楊挺宏本件證明與原本無異中　
　華　　民　　國　 110　　年　　10　　月　　6 　　日書  
記  官  范書銘附記事項：本件係依刑事訴訟法簡易程序辦理，
法院簡易庭得不傳喚被告、輔佐人、告訴人、告發人等出庭即以
簡易判決處刑；被告、被害人、告訴人等對告訴乃論案件如已達
成民事和解而要撤回告訴或對非告訴乃論案件認有受傳喚到庭陳
述意見之必要時，請即另以書狀向簡易法庭陳述或請求傳訊。所
犯法條：中華民國刑法第277條（普通傷害罪）傷害人之身體或健
康者，處 3 年以下有期徒刑、拘役或 1 千元以下罰金。犯前項
之罪因而致人於死者，處無期徒刑或 7 年以上有期徒刑；致重
傷者，處 3 年以上 10 年以下有期徒刑。